【裁判字號】    89,上訴,390
【裁判日期】    890607
【裁判案由】    違反槍砲彈藥刀械管制條例
【裁判全文】
臺灣高等法院刑事判決                            八十九年度上訴字第三九號
    上  訴  人
    即  被  告  甲○○
右上訴人因被告違反槍砲彈藥刀械管制條例案件，不服臺灣新竹地方法院八十八年度
訴字第五三三號，中華民國八十八年十二月三十一日第一審判決（起訴案號：臺灣新
竹地方法院檢察署八十八年度偵字第六九五八號）提起上訴，本院判決如左：
    主      文
上訴駁回。
    事      實
一、甲○○前曾於民國八十二年間因違反麻醉藥品管理條例案件，經本院判處有期徒
    刑八月，於八十四年四月二十日縮短刑期假釋出監（縮刑期滿日為八十六年二月
    二十五日）。甲○○於七十八年間某日，在中壢火車站前之「怪怪店」，以新台
    幣（下同）約四千元之代價，購買玩具空氣長槍一支，及可供該長槍發射用之鋼
    珠一包及綱瓶十支後，未經許可持有之；又另行起意於七十八年上半年間，在其
    位於新竹縣湖口鄉德盛村十八鄰一一三號老家，未經許可以砂輪機磨製鐵條之方
    式，製造經中央主管機關公告查禁具有殺傷力之武士刀一把，後並放置於其新竹
    縣湖口鄉德盛村二六鄰德盛一二０之一號住處而未經許可持有之（製造部分時效
    業已完成）。嗣於八十八年九月十六日九時三十分許，駕車行經新竹縣湖口鄉○
    ○村○○街望高樓餐廳前，為警臨檢查獲，並扣得瓦斯空氣長槍一支（內含高壓
    瓦斯鋼瓶一支）、鋼珠一包等物，後並於其住處扣得高壓瓦斯鋼瓶九支、鋼珠一
    包、武士刀一把等物。
二、案經新竹縣警察局竹北分局報請台灣新竹地方法院檢察署檢察官偵查起訴。
    理      由
一、右揭事實，業據被告甲○○於警訊及偵、審中坦承不諱，且有空氣長槍一支、武
    士刀一把、高壓瓦斯鋼瓶十支、鋼珠二包扣案足資佐證。而扣案之空氣長槍一支
    （槍枝管制編號為：0000000000），經送內政部警政署刑事警察局以
    試射法鑑驗，認係玩具空氣長槍，以小型二氧化碳鋼瓶內之氣體為發射動力，機
    械性能良好，可發射口徑６ｍｍ之金屬彈丸，經實際試射，其單位面積動能達２
    ０．７焦耳／平方公分，而依據日本科學警察研究所之研究結果，彈丸單位面積
    每一平方公分動能達二十焦耳以上者，則足以穿入人體皮肉層，有內政部警政署
    刑事警察局刑鑑字第九六五一六號鑑驗通知書一紙附卷可稽，是上開空氣長槍發
    射之動能既已能穿透人體皮肉層，自具有殺傷力；另扣案之高壓瓦斯鋼瓶，均係
    小型二氧化碳鋼瓶，鋼珠均係口徑６ｍｍ鋼珠，即均係供上開空氣長槍所用者，
    亦據內政部警政署刑事警察局鑑驗在案。又扣案刀械中有一把為武士刀，屬槍砲
    彈藥刀械管制條例列管之刀械，亦有新竹縣警察局八八竹縣警保字第八三八八號
    函一紙在卷可憑。本件事證明確，被告犯行堪以認定。至被告雖以其不知扣案刀
    槍為違禁物云云置辯，然按不得因不知法律而免除刑事責任，刑法第十六條前段
    業已定有明文。是被告執此為辯，尚不得據以卸免刑責，附此敘明。
二、按被告持有空氣長槍、武士刀之行為雖均自七十八年間起，惟其持續持有至現行
    槍砲彈藥刀械管制條例修正後，故此部分應適用現行之槍砲彈藥刀械管制條例論
    處。核被告甲○○所為，係犯槍砲彈藥刀械管制條例第八條第四項、第十四條第
    三項之罪。（被告製造武士刀之行為係於七十八年上半年間，其追訴權時效業已
    完成，公訴人認為被告製造武士刀部分係犯槍砲彈藥刀械管制條例第十四條第一
    項之罪，容有誤會，併此敘明）。被告持有武士刀與持有空氣長槍之犯行，犯意
    各別，行為互殊，應予分論並罰。查被告前曾於八十二年間因違反麻醉藥品管理
    條例案件，經本院判處有期徒刑八月，於八十四年四月二十日縮短刑期假釋出監
    （縮刑期滿日為八十六年二月二十五日），有台灣新竹地方法院檢察署刑案資料
    查註紀錄表、台灣高等法院被告全國前案紀錄表在卷可稽，五年以內再犯本件之
    有期徒刑以上之罪，為累犯，應依刑法第四十七條規定加重其刑。原審適用槍砲
    彈藥刀械管制條例第八條第四項、第十四條第三項、刑法第十一條前段、第四十
    七條、第四十二條第二項、第五十一條第五款、第三十八條第一項第一款、第二
    款，罰金罰鍰提高標準條例第二條規定（原審漏未引用現行法規所定貨幣單位折
    算新台幣條例第二條，應予補正）暨審酌被告無視法律之禁止規定，未經許可而
    無故製造武士刀後持有及持有空氣長槍，嚴重影響社會治安，但犯後態度良好，
    坦承犯行等一切情狀，分別就持有空氣槍部分量處有期徒刑一年二月，併科罰金
    新台幣十萬元，並就罰金部分諭知易服勞役之折算標準（原審漏未諭知銀元參佰
    元即新台幣玖佰元，應予補正），就持有刀械部分量處有期徒刑三月，並就上開
    二罪定其應執行刑為一年三月，併科罰金新台幣十萬元及諭知易服勞役之折算標
    準（原審漏未諭知銀元參佰元即新台幣玖佰元，應予補正），並認扣案之空氣長
    槍一支、武士刀一把，均係違禁物，應依刑法第三十八條第一項第一款之規定沒
    收；至扣案之高壓瓦斯鋼瓶十支、鋼珠二包，均為供犯罪所用之物，應依刑法第
    三十八條第一項第二款之規定沒收之，均無違誤。被告上訴徒以不知違禁物為辯
    ，指摘原判決不當，尚屬無據，應予駁回。
三、至槍砲彈藥刀械管制條例第十九條第一項雖規定：「犯第八條之罪，經判處有期
    徒刑者，應於刑之執行完畢或赦免後，令入勞動場所，強制工作，其期間為三年
    」，然強制工作旨在對嚴重職業性犯罪及欠缺正確工作觀念或無正常工作因而犯
    罪者，強制其從事勞動，學習一技之長及正確之謀生觀念，使日後重返社會，能
    適應社會生活，再觀之刑法第九十條第一項規定，亦在對於有犯罪之習慣或以犯
    罪為常業或因遊蕩或懶惰成習而犯罪者，施以強制工作（司法院大法官會議釋字
    第四七一號解釋參照），是在權衡是否應對犯罪之被告宣告強制工作時，應審酌
    被告是否有犯罪之習慣、以犯罪為常業或因無正常工作而犯罪等情形，查本件被
    告甲○○雖曾有違反麻醉藥品管理條例之犯罪前科，然尚非有犯罪之習慣，亦非
    有以犯某種犯罪為常業之情形，是本件被告尚非嚴重之職業性犯罪，亦非因欠缺
    正常工作而犯罪之情形，參照上開大法官會議解釋意旨及刑法第九十條第一項規
    定之精神，認本件被告尚無宣告強制工作，以矯治其社會危險性之必要，併予敘
    明。
據上論斷，應依刑事訴訟法第三百六十八條，判決如主文。
本案經檢察官郭弘佑到庭執行職務。
中     華     民     國    八十九   年       六       月       七       日
                             臺灣高等法院刑事第十三庭
                                 審判長法  官  常  尚  信
                                       法  官  周  占  春
                                       法  官  盧  彥  如
右正本證明與原本無異。
如不服本判決應於收受送達後十日內向本院提出上訴書狀，其未敘述上訴之理由者並
得於提起上訴後十日內向本院補提理由書（均須按他造當事人之人數附繕本）。
                                       書記官  蘇  文  正
中     華     民     國    八十九   年       六       月       九       日
附錄：本案論罪科刑法條全文
槍砲彈藥刀械管制條例第八條第四項：
未經許可無故持有，寄藏或意圖販賣而陳列第一項所列槍枝之一者，處三年以下有期
徒刑。第一項及第二項之未遂犯罰之。
槍砲彈藥刀械管制條例第十四條第三項：
未經許可，持有或意圖販賣而陳列刀械者，處一年以下有期徒刑、拘役或新台幣五十
萬元以下罰金。


司法院資訊處製作；財團法人民間司法改革基金會備份。
